【裁判字號】    97,上訴,1299
【裁判日期】    970603
【裁判案由】    違反毒品危害防制條例
【裁判全文】
臺灣高等法院臺中分院刑事判決        97年度上訴字第1299號
上  訴  人
即  被  告  甲○○
                      號
                    （現另案在臺灣南投看守所羈押中）
上列上訴人因違反毒品危害防制條例案件，不服臺灣南投地方法
院九十七年度訴字第一二七號中華民國九十七年二月十八日第一
審判決（起訴案號：臺灣南投地方法院檢察署九十六年度毒偵字
第二０四六號），提起上訴，本院判決如下：
    主  文
上訴駁回。
    理  由
一、按依刑事訴訟法第三百五十條、第三百六十一條、第三百六
    十二條、第三百六十七條規定，不服地方法院之第一審判決
    而上訴者，須提出上訴書狀，並應敘述具體理由，為上訴必
    備之程式；其所提出之書狀未敘述上訴理由，或僅曾以言詞
    陳述上訴理由者，均應於上訴期間屆滿後二十日內補提理由
    書於第一審法院。第一審法院經形式審查，認逾期未補提上
    訴理由者，應定期間先命補正；逾期未補正者，為上訴不合
    法律上之程式，應以裁定駁回。倘已提出上訴理由，但所提
    非屬具體理由者，則由第二審法院以上訴不合法律上之程式
    ，判決駁回。而所謂具體理由，必係依據卷內既有訴訟資料
    或提出新事證，指摘或表明第一審判決有何採證認事、用法
    或量刑等足以影響判決本旨之不當或違法，而構成應予撤銷
    之具體事由，始克當之（例如：依憑證據法則具體指出所採
    證據何以不具證據能力，或依憑卷證資料，明確指出所為證
    據證明力之判斷如何違背經驗、論理法則）；倘僅泛言原判
    決認定事實錯誤、違背法令、量刑失之過重或輕縱，而未依
    上揭意旨指出具體事由，或形式上雖已指出具體事由，然該
    事由縱使屬實，亦不足以認為原判決有何不當或違法者（例
    如：對不具有調查必要性之證據，法院未依聲請調查亦未說
    明理由，或援用證據不當，但除去該證據仍應為同一事實之
    認定），皆難謂係具體理由，俾與第二審上訴制度旨在請求
    第二審法院撤銷、變更第一審不當或違法之判決，以實現個
    案救濟之立法目的相契合，並節制濫行上訴（最高法院九十
    七年度臺上字第八九二號刑事判決意旨參照）。
二、經查：本件上訴人即被告甲○○雖於民國九十七年三月三日
    具狀提起上訴，經核其上訴狀未敘述具體上訴理由，僅記載
    理由後補等語，揆諸前揭說明，其所提上訴書狀顯未敘述具
    體理由，後被告雖於九十七年五月十九日向原審法院具狀補
    提上訴理由書狀敘明上訴理由，惟經核其所提出之上訴理由
    ，仍僅陳述略稱：一、被告所犯係毒品危害防制條例第十條
    第一項施用毒品罪，法官以累犯之規定加重其刑，但就被告
    所犯係單純施用毒品之罪，屬病態性之罪，有異於其他足以
    造成損及他人權益及危害性之罪行，是否該以累犯之規定加
    重，似有背離修正後毒品危害防制條例之精神。就其立法目
    的乃為了戒斷非法吸食毒品者之毒癮，科處自由刑是最終之
    手段。二、就國家對個人之刑罰屬不得已之強制手段，選擇
    以何種刑罰處罰個人之反社會行為，乃立法自由形成之範圍
    ，自由刑涉及對人民身體自由之嚴重限制，除非必要對其採
    強制隔離施以矯治，方能維護社會秩序時，其科處正當合理
    。但刑度之裁量尤應顧及行為之侵害性與法益保護之重要性
    。三、以上所述，伏乞庭上審酌後撤銷原判決，另以較合適
    之量刑裁決等語。
三、本院查：
（一）上訴人即被告因不服地方法院之第一審判決而於九十七年
      三月三日具狀提起上訴，因其上訴狀未敘述具體上訴理由
      ，僅記載理由後補等語，後被告則於九十七年五月十九日
      向原審法院具狀補提上訴理由書狀敘明上訴理由，則依刑
      事訴訟法第三百六十一條第二項條文、立法修正理由及最
      高法院判決意旨，被告倘已提出上訴理由，但所提非屬具
      體理由者，則由第二審法院以上訴不合法律上之程式，以
      判決駁回之。至於上訴理由是否具體，係屬第二審法院審
      查範圍，則不在命補正之列（參見法院辦理刑事訴訟案件
      應行注意事項第一百六十二點），合先敘明。
（二）經核上開被告所補提之上訴理由，仍非屬所謂之具體理由
      【即必須依據卷內既有訴訟資料或提出新事證，具體指摘
      或表明第一審判決有何採證認事、用法或量刑等足以影響
      判決本旨之不當或違法，而構成應予撤銷之具體事由，始
      克當之（例如：依憑證據法則具體指出所採證據何以不具
      證據能力，或依憑卷證資料，明確指出所為證據證明力之
      判斷如何違背經驗、論理法則），最高法院九十七年度臺
      上字第八九二號判決意旨參見】，而上訴人在原審審理中
      本即為有罪之陳述，復表明無證據調查，承認犯罪，知道
      錯了，有原審九十七年二月四日審判筆錄可稽。綜上，本
      件被告上訴理由僅泛言：一、被告所犯係毒品危害防制條
      例第十條第一項施用毒品罪，法官以累犯之規定加重其刑
      ，但就被告所犯係單純施用毒品之罪，屬病態性之罪，有
      異於其他足以造成損及他人權益及危害性之罪行，是否該
      以累犯之規定加重，似有背離修正後毒品危害防制條例之
      精神。就其立法目的乃為了戒斷非法吸食毒品者之毒癮，
      科處自由刑是最終之手段。二、就國家對個人之刑罰屬不
      得已之強制手段，選擇以何種刑罰處罰個人之反社會行為
      ，乃立法自由形成之範圍，自由刑涉及對人民身體自由之
      嚴重限制，除非必要對其採強制隔離施以矯治，方能維護
      社會秩序時，其科處正當合理。但刑度之裁量尤應顧及行
      為之侵害性與法益保護之重要性。三、以上所述，伏乞庭
      上審酌後撤銷原判決，另以較合適之量刑裁決為上訴之理
      由，而俱未依法指摘或表明第一審判決有何採證認事、用
      法或量刑等足以影響判決本旨之不當或違法，而構成應予
      撤銷之具體事由，雖被告另有提及「對屬病態性之單純施
      用毒品罪，有異於其他足以造成損及他人權益及危害性之
      罪行，以累犯之規定加重，似有背離修正後毒品危害防制
      條例之精神；且刑度之裁量尤應顧及行為之侵害性與法益
      保護之重要性」等語，然此事由亦不足以認定原判決有何
      不當或違法之處（本件原審認定被告係累犯，依法本應加
      重本刑至二分之一），揆諸上開最高法院判決意旨，及依
      「程序優先於實體」之刑事訴訟法原則，本件上訴自不合
      法定上訴程式，應予駁回，並不經言詞辯論為之。
據上論斷，應依刑事訴訟法第三百六十七條前段、第三百七十二
條，判決如主文。
中    華    民    國    97    年    6     月    3     日
            刑事第九庭    審判長法  官  陳  筱  珮
                                法  官  康  應  龍
                                法  官  許  旭  聖
上列正本證明與原本無異。
如不服本判決應於收受送達後10日內向本院提出上訴狀，其未敘
述上訴之理由者並得於提起上訴後10日內向本院補提理由書（均
須按他造當事人之人數附繕本）。
                                書記官  紀  美  鈺
中    華    民    國    97    年    6     月    3     日


司法院資訊處製作；財團法人民間司法改革基金會備份。
